【裁判字號】    97,聲判,6
【裁判日期】    970825
【裁判案由】    聲請交付審判
【裁判全文】
臺灣屏東地方法院刑事裁定               97年度聲判字第6號
聲  請  人  乙○○
代  理  人  吳忠諺律師
被      告  甲○○
上列聲請人因被告過失傷害案件，不服臺灣高等法院高雄分院檢
察署檢察長駁回再議之處分（97年度上聲議字第780 號），聲請
交付審判，本院裁定如下：
    主  文
本件交付審判。
    理  由
一、按告訴人不服上級法院檢察署檢察長認再議為無理由而駁回
    處分者，得於接受處分書後10日內委任律師提出理由狀，向
    該管第一審法院聲請交付審判；法院認交付審判之聲請有理
    由者，應為交付審判之裁定，並將正本送達於聲請人、檢察
    官及被告；法院為交付審判之裁定時，視為案件已提起公訴
    ，刑事訴訟法第258 條之1 第1 項、第258 條之3 第2 項後
    段、第258 條之3 第4 項定有明文。是法院裁定交付審判，
    即如同檢察官提起公訴使案件進入審判程序。而法院裁定交
    付審判之前提，須依偵查卷內所存證據，或依刑事訴訟法第
    258 條之3 第3 項為必要之調查後，確已符合同法第251 條
    第1 項規定「足認被告有犯罪嫌疑」之檢察官應提起公訴之
    情形，亦即該案件已經跨越起訴門檻，始得准許。再刑事訴
    訟法第251 條第1 項係規定：「檢察官依偵查所得之證據，
    足認被告有犯罪嫌疑者，應提起公訴。」其所謂「有犯罪嫌
    疑」之起訴條件，並不以被訴之被告將來經法院審判結果確
    為有罪判決為必要，此與同法第301 條第1 項前段規定：「
    不能證明被告犯罪者應諭知無罪之判決。」即以檢察官起訴
    或經被害人自訴之被告，經法院綜合全案調查之證據審判結
    果，認為現有犯罪嫌疑之證據尚不足以證明其成立犯罪，而
    諭知其無罪之情形，係屬不同之訴訟程序層次架構（最高法
    院94年度台上字第4549號判決見解參照）。是法院依偵查卷
    現存之證據，或為必要之調查後，認被告犯罪嫌疑之程度已
    足提起公訴時，即得裁定准許交付審判，然法院准許交付審
    判後，仍須經審判程序合法調查證據後，始能決定被告是否
    成立犯罪，非謂法院准許案件交付審判即認定被告有罪，只
    能說存有犯罪嫌疑而已（臺灣高等法院高雄分院96年度抗字
    第1448號裁定見解參照）。
二、按汽車裝載時，載運貨物必須穩妥，物品應捆紮牢固，堆放
    平穩，道路交通安全規則第77條第2 款定有明文。是以貨車
    所載運貨物均須捆紮綁緊以避免滑落（臺灣高等法院高雄分
    院96年度交上易字第12號判決見解參照）。
三、聲請交付審判意旨略以：
    (一)被告於民國96年12月19日中午12時許，駕駛9523-MH 號自
      用小貨車，載運塑膠桶2 個，沿屏東縣林邊鄉○○路由東
      往西行駛，被告應注意載運貨物必須穩妥，物品應捆紮牢
      固，並堆放平穩，以避免貨物掉落發生危險，當時被告亦
      無不能注意之情事，竟疏於注意將所載之塑膠桶捆紮牢固
      ，即行駛於道路上，而於同日中午12時30分許，途經屏東
      縣林邊鄉○○路○○路平交道時，因平交道路面崎嶇，致
      其車上之塑膠桶晃動而滾落車下，因而擊中被告車輛後方
      之聲請人所駕駛D7-4733 號自用小貨車之車頭，造成聲請
      人受有左股骨幹骨折、右膝挫傷併多處開放性傷口、左手
      開放性傷口、右胸第8 、9 肋骨骨折等傷害，爰提出過失
      傷害之告訴，卻遭不起訴處分，聲請再議亦遭駁回。
    (二)依證人郭翠玉於偵訊中結證稱：其目擊被告車輛所載之塑
      膠桶晃動掉落而撞擊聲請人之車等語明確，因此被告疏於
      紮固貨物之過失，與聲請人所受之傷害間，具有相當因果
      關係。至聲請人有無誤踩油門而撞擊被告車輛一節，僅係
      被告於民事責任得否主張聲請人與有過失之問題。
    (三)本件係塑膠桶突然掉落，造成聲請人閃避不及所致，或係
      聲請人先撞擊被告車輛而生，仍不明確；而被告車輛並無
      明顯之損壞，與原處分所認聲請人撞擊力道甚大，似有矛
      盾；被告另有無停止於鐵路平交道上之過失；被告貨物若
      捆紮確實，則縱有撞擊，該塑膠桶是否仍會掉落造成聲請
      人傷害，均有調查之必要，然原處分未送鑑定，率予認定
      被告並無過失，難謂適法。
    (四)車禍現場照片顯示，聲請人所駕D7-4733 號自用小貨車之
      撞擊痕跡，係車頭呈長約1 公尺、寬約50公分之上下縱向
      凹痕，車頭保險桿向下凹陷成約30度夾角，前擋風玻璃全
      部碎裂；被告所駕9523-MH 號自用小貨車之撞擊痕跡，係
      車尾離地約30至50公分高之保險桿向內橫向凹痕及擦痕，
      車後載貨平台並無玻璃碎片。據此，兩車主要撞擊痕跡並
      不吻合，聲請人車輛之撞擊痕跡顯非被告車輛所造成，且
      聲請人車輛之前擋風玻璃全部碎裂，倘係因撞擊被告車輛
      所致，則被告車輛之載貨平台理應遍佈玻璃碎片，然被告
      車輛之載貨平台並無任何玻璃碎片殘跡，可證聲請人車輛
      撞擊被告車輛前，先已遭被告所載之掉落水桶撞擊。
    (五)被告未注意將所載之塑膠桶捆紮牢固之事實，應屬明確，
      然就此被告未將塑膠桶捆紮牢固之過失，原處分隻字未提
      ，至為疏漏。
四、經查：
    (一)聲請人因本件事故，受有左股骨幹骨折、右膝挫傷併多處
      開放性傷口、左手開放性傷口、右胸第8 、9 肋骨骨折等
      傷害，有茂隆骨科醫院診斷證明書1 紙附卷可稽。從而，
      聲請人於案發時受傷之事實，堪先認定。
    (二)證人郭翠玉於偵訊中結證稱：被告過平交道時，車子上下
      晃動，車上2 個水桶飛起來，撞到聲請人車子前面玻璃，
      造成損壞如照片所示，那水桶很大，是塑膠桶，2 個桶子
      疊在一起，飛出去時沒有分開等語屬實（見偵卷第10～13
      頁），核與被告於偵訊中供稱：伊當時車上載2 個塑膠桶
      ，疊在一起，有掉落下來之情節無違（見偵卷第12頁），
      亦與案發當場聲請人所駕D7-4733 號自用小貨車之前擋風
      玻璃全部碎裂、車頭鋼板中央明顯呈圓柱狀凹陷、保險桿
      中央明顯向下彎曲，顯係該車頭受到大型之圓柱狀物體從
      中擠壓之情狀相符，有照片1 張在卷可考（見警卷第23頁
      ），足徵證人郭翠玉所言與事實相符；反觀案發當場被告
      所駕9523-MH 號自用小貨車，僅於車後保險桿下緣有部分
      內翻，車斗後方雖有部分不明擦痕，但形狀仍維持平整，
      整體而言，撞擊痕跡並不明顯，與聲請人之車頭遭受強力
      撞擊之情狀顯不相當，且彼此間撞擊痕跡之形狀、高度亦
      不相吻合，另有照片2 張在卷可憑（見警卷第24頁），益
      見聲請人之車頭損壞情狀，不可能係由撞擊被告車尾所能
      造成。從而，自被告車上掉落之大型塑膠桶擊中聲請人之
      車頭，導致該車頭玻璃碎裂及凹陷等嚴重損壞，進而造成
      聲請人受傷之事實，其間之相當因果關係，應堪認定。
    (三)被告於警詢中自承：案發時有載運2 個桶子，沒有捆綁，
      這桶子在高速公路行駛時速110 公里也不會飛走等語明確
      （見警卷第4 頁），可見該桶子相當沉重，故於車輛高速
      行駛中仍不會飛走，且被告根本未將之捆綁固定在車上，
      僅單純置放在無蓋之車斗上，一旦晃動掉落而擊中他人，
      危險性甚高，顯有悖於前揭道路交通安全規則所定「汽車
      裝載時，載運貨物必須穩妥，物品應捆紮牢固，堆放平穩
      」之注意義務，且本件案發地點為鐵路平交道上，有道路
      交通事故現場圖1 紙附卷可參（見警卷第10頁），確實有
      因路面崎嶇而使上開桶子晃動掉落之可能，此可能性理應
      為被告所能預見，是被告未將上開桶子捆紮牢固之行為，
      即難謂無過失。
    (四)至聲請人與被告之車輛間有無追撞情事，若確有追撞，則
      桶子掉落與追撞間之先後順序為何，充其量為被告於民事
      責任得否主張聲請人與有過失之問題，無論如何，均不足
      以排除被告未將上開桶子捆紮牢固之過失，併此敘明。
    (五)綜上所述，聲請人之指訴有諸多佐證與事實相符，是被告
      確有過失傷害之犯罪嫌疑，足使本件跨越起訴門檻，因此
      聲請人以原處分不當而聲請交付審判，即無不合，揆諸首
      開說明，本件交付審判之聲請，為有理由，應予准許。
五、依刑事訴訟法第258條之3第2項後段，裁定如主文。
中    華    民    國    97    年    8     月    25    日
                  刑事第四庭    審判長法  官  莊鎮遠
                                      法  官  王炳人
                                      法  官  蔡嘉裕
以上正本證明與原本無異。
如不服本裁定應於收受送達後5 日內向本院提出抗告書狀敘述抗
告之理由抗告於臺灣高等法院高雄分院。
中    華    民    國    97    年    8     月    25    日
                                      書記官  許倬維


司法院資訊處製作；財團法人民間司法改革基金會備份。
